【裁判字號】    97,審聲,947
【裁判日期】    971113
【裁判案由】    聲明異議
【裁判全文】
臺灣高雄地方法院民事裁定             97年度審聲字第947號
異  議  人  乙○○
相  對  人  國泰世華商業銀行股份有限公司
法定代理人  甲○○
上列當事人間清償債務強制執行事件，異議人對於民國97年5 月
12日本院執行處司法事務官所為97年度司執字第14291 號裁定聲
明異議，本院裁定如下：
    主  文
異議駁回。
    理  由
一、異議意旨略以：相對人聲請對伊強制執行，經本院以97年度
    司執字第14291 號強制執行事件（下稱系爭執行事件）受理
    在案，並扣押伊對訴外人兆豐國際商業銀行股份有限公司仁
    武簡易型分行（下稱兆豐銀行仁武分行）之存款債權新台幣
    （下同）1,601,323 元。惟上開存款乃伊近期結婚及購買房
    屋之資金，且部分存款為未婚妻所存入，若予以扣押，將影
    響伊之婚姻及生活。又相對人自89年11月28日起至94年11月
    27日止之利息請求權已罹於時效，伊得拒絕給付，且相對人
    所得請求之利息應按相對人公告之基本放款利率機動計算，
    另本件違約金為賠償總額預定性違約金，相對人所公告之基
    本放款利率已高於存款利率甚多，即基本放款利率已有加上
    人事成本及利潤等，相對人應無損害，自不得請求違約金，
    況相對人所請求之違約金數額亦屬過高，應予酌減。爰依法
    聲明異議，請求撤銷上開扣押伊存款債權之執行命令。
二、經查：
  (一)按強制執行事件，由法官或司法事務官命書記官督同執達員
    辦理之；強制執行法所規定由法官辦理之事項，除拘提、管
    收外，均得由司法事務官辦理之，為強制執行法第3 條、法
    院組織法第17條之2 第1 項第2 款所明文規定。又按當事人
    或利害關係人，對於執行法院強制執行之命令，或對於執行
    法官、書記官、執達員實施強制執行之方法，強制執行時應
    遵守之程度，或其他侵害利益之情事，得於強制執行程序終
    結前，為聲請或聲明異議，此聲請及聲明異議，由執行法院
    裁定之，亦為強制執行法第12條所明定。是以，司法事務官
    於辦理強制執行事件時，就當事人或利害關係人依強制執行
    法第12條第1 項所為之異議，依法自得以裁定為准駁之認定
    ，核先敘明。
  (二)按債務人對於第三人之債權，係維持債務人及其共同生活之
    親屬所必需者，不得為強制執行，強制執行法第122 條定有
    明文。本院固於97年2 月21日以雄院高97司執玄字第14291
    號執行命令扣押異議人對於兆豐銀行仁武分行之存款債權，
    惟依異議人之陳稱，該筆存款係供作結婚及購買房屋使用，
    顯見該筆債權並非維持異議人及其共同生活之親屬所必需者
    ，自非不得為強制執行之債權。又上開存款債權既為異議人
    基於與兆豐銀行仁武分行間之消費寄託契約而享有之債權，
    則執行法院因異議人為系爭執行事件之債務人而以上開執行
    命令扣押該筆存款債權，並無何違誤，至該筆存款實際上究
    係何人存入，則非本院形式上所應審酌之事項。
  (三)另按強制執行，應依執行名義為之，系爭執行事件之執行名
    義為本院89年8 月20日88年度執字第19004 號債權憑證，該
    債權憑證係依本院87年度促字第64413 號支付命令核發，則
    相對人所得聲請強制執行之債權數額即應依支付命令而為認
    定。本件相對人聲請就異議人對於兆豐銀行仁武分行之存款
    債權，於725,460 元及自89年6 月24日起至清償日止，按年
    利率10% 計算之利息，及自89年6 月24日起至清償日止，按
    上開利率20% 計算之違約金，暨程序費用157 元之範圍內，
    予以強制執行，執行法院並依此核發扣押命令，該扣押命令
    內容核與本院87年度促字第64413 號支付命令及88年度執字
    第19004 號執行事件89年11月3 日之分配表有關受償餘額、
    利息、違約金之記載相符，自無何違誤可言。至異議人主張
    相對人之利息請求權已罹於時效、利息應按相對人公告之基
    本放款利率機動計算、相對人不得請求違約金，違約金數額
    過高應予酌減云云，均屬實體事項之爭執，非執行法院於系
    爭執行事件執行程序所得審酌之事項，異議人據此指稱執行
    法院之扣押命令有違誤，實屬無據。
  (四)綜上，執行法院扣押異議人對於兆豐銀行仁武分行之存款債
    權暨所扣押之數額，並無違背執行名義內容或其他違法、不
    當之處，從而，本件異議為無理由，應予駁回。
三、據上論結，本件異議為無理由，依強制執行法第30條之1、
    民事訴訟法第240 條之4 第3 項後段，裁定如主文。
中    華    民    國    97    年    11    月    13    日
                      民事第二庭法  官  黃悅璇
正本證明與原本無異。
如不服本裁定應於送達後10日內向本院提出抗告狀，並繳納裁判
費新台幣1,000元。
中    華    民    國    97    年    7     月    13    日
                                書記官  林昭吟


司法院資訊處製作；財團法人民間司法改革基金會備份。
